【裁判字號】    99,簡上,399
【裁判日期】    990812
【裁判案由】    詐欺
【裁判全文】
臺灣桃園地方法院刑事判決             99年度簡上字第399號
上  訴  人
即  被  告  乙○○
選任辯護人  陳萬發律師
上列上訴人即被告因詐欺案件，不服本院於民國99年3 月16日所
為之九十九年度壢簡字第五○九號第一審簡易判決（聲請簡易判
決處刑案號：九十八年度偵字第一八三六二號），提起上訴，本
院管轄第二審合議庭判決如下：
    主  文
上訴駁回。
乙○○緩刑貳年。
    事  實
一、乙○○可預見提供金融機構帳戶之提款卡及密碼予姓名年籍
    不詳之人使用，可能幫助不詳犯罪集團作為犯罪行為之工具
    ，竟不違其本意而基於幫助詐欺之不確定故意，於民國98年
    6 月22日前某日，在不詳地點，將其向中國信託商業銀行股
    份有限公司（下稱中國信託商銀）中原簡易型分行所申請之
    帳號000-0000000000000000號帳戶（下稱系爭帳戶）之提款
    卡及密碼，交予真實姓名年籍不詳之成年人，以供該成年人
    與其所屬之犯罪集團成年成員作為向他人施詐取得贓款之工
    具。嗣該名成年人與真實姓名年籍均不詳，分別自稱富邦MO
    MO購物台人員之成年女性成員、自稱台北富邦銀行行員之成
    年男性成員，意圖為自己不法之所有，基於詐欺取財之犯意
    聯絡，由真實姓名年籍不詳之成年女性成員於同年6 月22日
    下午5 時20分許，撥打電話予甲○○，自稱為富邦MOMO購物
    台人員，佯以甲○○於購物時，因簽單發生錯誤，需依該公
    司指示變更銀行分期合約云云，嗣由自稱台北富邦銀行行員
    之成年男性成員接續撥打電話予甲○○，要求其依指示先行
    匯款至該銀行指定帳戶銷帳，該銀行會再行匯回其原來帳戶
    內云云，致使甲○○因而陷於錯誤，遂於同日晚間7 時25分
    至30分許，共分五次將新臺幣（下同）三萬元、二萬三千元
    、一萬七千元、三萬元、九千元，共十萬九千元匯至系爭帳
    戶內，旋遭提領一空。嗣甲○○發覺有異報警處理，始悉上
    情。
二、案經臺北市政府警察局中山分局移轉桃園縣警察局中壢分局
    報請臺灣桃園地方法院檢察署檢察官偵查後聲請簡易判決處
    刑。
    理  由
一、本案所引用之供述及非供述證據，經本院依法踐行調查證據
    程序，檢察官、被告及選任辯護人均不爭執各該證據之證據
    能力，且亦查無依法應排除其證據能力之情形，是後述所引
    用證據之證據能力均無疑義，先予敘明。
二、上開犯罪事實業據被告乙○○於本院行準備程序及審理時坦
    承不諱（見本院卷第24頁、第44頁），並經證人即被害人甲
    ○○於警詢時對其遭詐騙之過程指述綦詳（見偵卷第11至13
    頁），且有甲○○提供之中國信託交易明細表、中國信託商
    銀98年7 月10日中信銀字第09822271208565號函附帳戶歷史
    交易查詢報表與開戶資料在卷足佐（見偵卷第14頁、第15至
    48頁），堪認被告之自白與事實相符。而金融帳戶為個人理
    財工具，事關個人財產權益之保障，與存戶之存摺、提款卡
    及密碼結合，其專屬性、私密性更形提高，自有妥為保管以
    防他人冒用之認識，縱有交付他人之需要，如非熟識或深得
    信賴之人，亦必深入瞭解其用途後再行提供，而無輕易交付
    之理。且近年來各種詐欺犯罪類型層出不窮，為掩飾不法行
    徑，避免執法人員循線查緝，詐騙集團多利用人頭帳戶作為
    犯罪所得金額存、提款之用，已廣為媒體所披露，並為政府
    宣導之重點，故個人之金融帳戶如落入不明人士手中，極易
    被利用為與財產犯罪有關之犯罪工具，亦為一般人生活上所
    應有之認識及經驗，且被告既已成年，對交付系爭帳戶予不
    詳之人可能供作詐騙他人財物之用，應有相當之認識，依卷
    內事證，雖無證據證明被告知悉詐騙被害人之犯罪集團成年
    成員如何犯罪，或被告與犯罪集團成年成員間有何共同正犯
    關係，然被告既無從知悉亦無法掌握系爭帳戶是否遭人非法
    使用，則該等犯罪集團成員將被告提供之系爭帳戶供作提領
    不法詐騙款項之用，顯然為被告所可預見且不違反被告之本
    意，被告自有幫助詐欺取財之不確定故意甚明。綜上所述，
    本件事證明確，被告犯行堪以認定，應依法論科。
三、按刑法上之幫助犯，係對於犯罪與正犯有共同之認識，而以
    幫助之意思，對於正犯資以助力，而未參與實施犯罪之行為
    者而言（最高法院七十五年度台上字第一五○九號、八十八
    年度台上字第一二七○號判決意旨參照），故如未參與實施
    犯罪構成要件之行為，且係出於幫助之意思提供助力，即屬
    幫助犯，而非共同正犯。本件被告將系爭帳戶提款卡及密碼
    交予真實姓名年籍不詳之成年人，以供該成年人與真實姓名
    年籍均不詳，分別自稱富邦MOMO購物台人員之成年女性成員
    、自稱台北富邦銀行行員之成年男性成員等詐騙集團成年成
    員得施用詐術令甲○○陷於錯誤，因而匯款至系爭帳戶，是
    被告所為係參與詐欺罪構成要件以外之行為，且在無證據證
    明被告係以正犯而非以幫助犯之犯意參與犯罪之情形下，應
    認被告所為係幫助犯而非正犯行為。是核被告所為，係犯刑
    法第三十條第一項前段、第三百三十九條第一項之幫助詐欺
    取財罪。被告以幫助之意思，參與構成要件以外之行為，為
    幫助犯，爰依刑法第三十條第二項規定，按正犯之刑減輕之
    。另被告交予該成年人之系爭帳戶提款卡，雖係供本件犯罪
    所用，惟因系爭帳戶之提款卡乃屬於中國信託商銀所有而供
    客戶用於存、提款使用之物，非屬被告所有，是系爭帳戶之
    提款卡不予宣告沒收，併予敘明。原審以被告犯罪事證明確
    ，適用刑法第三十條第一項前段、第二項、第三百三十九條
    第一項、第四十一條第一項前段，刑法施行法第一條之一第
    一項、第二項前段，及審酌被告輕易提供金融帳戶資料供他
    人掩飾犯罪所得使用，非但增加被害人尋求救濟之困難，造
    成社會人心不安，亦助長詐騙犯罪者之氣焰，使詐欺犯罪者
    得以順利取得詐欺所得之財物，危害財產交易安全，犯罪情
    節非輕，暨其行為手段、素行、犯罪後態度等一切情狀，量
    處有期徒刑三月，並諭知如易科罰金，以一千元折算一日，
    核其認事用法均無不合，量刑亦無不當。本件被告雖以其因
    遺失提款卡而遭詐欺集團冒用，始衍生本案，但被告自身並
    無犯意，並願與被害人和解云云提起上訴，惟經本院審理後
    已坦承犯行，是其提起本件上訴，並無理由，應予駁回。
四、末查，被告前未曾受有期徒刑以上刑之宣告，有臺灣高等法
    院被告前案紀錄表在卷可憑，其因一時失慮，致罹刑典，現
    已與甲○○達成和解，願賠償共十萬九千元，現已依約於99
    年5 月31日全額賠償，有準備程序筆錄及被告提出之郵政國
    內匯款執據在卷可憑（見本院卷第24至25頁、第32頁），甲
    ○○於本院行準備程序時亦表示如被告履行上開條件，同意
    給予被告緩刑之機會等語（見本院卷第25頁），是本院認被
    告經此教訓後，應知警惕，而無再犯之虞，對其所宣告之刑
    ，以暫不執行為適當，爰依刑法第七十四條第一項第一款規
    定，諭知緩刑二年，用啟自新。
據上論斷，應依刑事訴訟法第四百五十五條之一第一項、第三項
、第三百六十八條，刑法第七十四條第一項第一款，判決如主文
。
本案經檢察官馮浩庭到庭執行職務。
中    華    民    國    99    年    8     月    12    日
                  刑事第十二庭審判長法  官  魏于傑
                                    法  官  羅國鴻
                                    法  官  李文娟
不得上訴。
以上正本證明與原本無異。
                                    書記官  蕭秀蓉
中    華    民    國    99    年    8     月    17    日
附錄本案論罪科刑法條全文：
刑法第三百三十九條第一項

司法院資訊處製作；財團法人民間司法改革基金會備份。
